臺灣臺北地方法院交通事件裁定　　　　100年度交聲字第284號
原處分機關　交通部公路總局臺北區監理所板橋監理站
異　議　人
即受處分人　李大道
上列受處分人因違反道路交通管理處罰條例案件，對於交通部公
路總局臺北區監理所板橋監理站中華民國100年3月1日以板監裁
字第裁41-C00000000號所為之違反道路交通管理事件裁決書（原
舉發通知單號碼：北縣警交大字第C00000000號），聲明異議，
本院裁定如下：
    主  文
原處分撤銷。
李大道汽車駕駛人酒精濃度超過規定標準，吊扣普通重型機器腳
踏車駕駛執照拾貳個月，並施以道路交通安全講習。
    理  由
一、按汽車駕駛人，飲用酒類後其吐氣所含酒精濃度超過每公升
    0.25毫克以上者，不得駕車，道路交通安全規則第114條第2
    款定有明文；次按汽車駕駛人，駕駛汽車經測試檢定酒精濃
    度超過規定標準者，處新臺幣（下同）1萬5,000元以上6萬
    元以下罰鍰，並當場移置保管該汽車及吊扣其駕駛執照1年
    ，道路交通管理處罰條例第35條第1項第1項定有明文。再上
    所稱汽車，係包含機器腳踏車（以下簡稱機車），道路交通
    安全規則第2條第1項第1款、道路交通管理處罰條例第3條第
    8款分別定有明文。
二、原處分意旨略以：異議人即受處分人（下稱受處分人）李大
    道於民國99年9月9日凌晨3時40分許，駕駛車牌號碼050-EGA
    號普通重型機車行經新北市中和區（原臺北縣中和市○○○
    路251號前，經警攔檢，測得其呼氣所含酒精濃度達每公升
    0.59毫克，執勤警員以其有「酒後駕車經測值為0.59毫克」
    之違規事實，依道路交通管理處罰條例第35條第1項第1款規
    定製單舉發。嗣經原處分機關即交通部公路總局臺北區監理
    所板橋監理站，認受處分人雖因本件已經臺灣板橋地方法院
    檢察署檢察官緩起訴處分確，受處分人並依該署通知匯款1
    萬元予社團法人臺北縣殘障福利服務協會，惟依交通部95年
    7 月17日交路字第0950006986號函釋：「本案有關駕駛人違
    反道路交通管理處罰條例第35條規定，並同時觸犯刑法第
    185 條之3規定，經檢察官依刑事訴訟法第253條之1為緩起
    訴處分得否就該違反行政上義務行為再處以行政罰乙節，…
    緩起訴者乃附帶條件的不起訴處分，亦即是不起訴的一種，
    當依該部…及行政罰法第26條第2項規定辦理…」，又行政
    罰法第26條第2項規定「…如經不起訴處分、…得依違反行
    政法上義務規定裁處」。依前項函釋、法務部行政罰法諮詢
    小組第一次會議紀錄（94年7月28日）、法務部98年10月19
    日法律決字第0980700687號函及行政罰法第26條第2項規定
    ，受處分人仍應繳納違規罰鍰4萬5,000元並吊扣普通重型機
    車駕駛執照1年及施以道路交通安全講習，乃依違反道路交
    通管理事件統一裁罰基準及處理細則第41條第4項規定，於
    100年3月1日掣開板監裁字第裁41-C00000000號裁決書，並
    郵寄受處分人，該裁決書已於同年3月7日依法寄存送達在案
    ，受處分人於100年3月22日到案繳納違規罰金4萬5,000元並
    吊扣重型機車駕駛執照12個月結案，並於同日提起本件聲明
    異議等情，有卷附臺北縣政府警察局北縣警交大字第Ｚ00000
    0000號舉發違反道路交通管理事件通知單、交通部公路總局
    臺北區監理所板橋監理站板監裁字第裁41-C00000000號違反
    道路交通管理事件裁決書及北監板四字第1002005766號違反
    道路交通管理事件不服裁決聲明異議案件移送書在卷可稽。
三、本件異議意旨略以：受處分人所為本件飲酒駕車違規行為，
    業經檢察官為緩起訴處分，並已依緩起訴處分命令於100年1
    月20日繳納1萬元予財團法人臺北縣殘障福利服務協會，詎
    今又遭裁處罰鍰4萬5,000元，已造成其額外壓力，為此請求
    撤銷原處分等語。
四、經查：
  (一)按行政罰法第26條第2項雖以應受行政罰行為如經不起訴處
    分或為無罪、免訴、不受理、不付審理之裁判確定，始得另
    為裁決處罰，未明文包括緩起訴處分在內；但緩起訴處分性
    質，實屬於附條件之便宜不起訴處分，而於緩起訴條件成就
    後，始發生如同確定不起訴處分之禁止再訴效力。故於緩起
    訴猶豫期間屆滿，未經撤銷緩起訴，緩起訴即發生同於確定
    不起訴處分之效力。此時，行為人即已終局不受刑事罰訴追
    ，該緩起訴處分即具有實質禁止再訴之確定力。原處分機關
    於此時再為裁決，行為人即無同時遭受行政處罰及刑事訴追
    的危險。因此，解釋上行政罰法第26條第2項規定應包括條
    件成就之緩起訴處分。酒後駕車同時觸犯公共危險犯行，行
    為人雖經緩起訴處分，於緩起訴處分條件成就前，行為人隨
    時有撤銷緩起訴再受刑事追訴之風險。行政機關自不得就同
    一事由於緩起訴期間裁處罰鍰處分，以免行為人受一事二罰
    危險（臺灣高等法院暨所屬法院96年法律座談會刑事類提案
    第36號決議審查意見及研究結果參照）。
  (二)次按被告所犯為死刑、無期徒刑或最輕本刑3年以上有期徒
    刑以外之罪，檢察官參酌刑法第57條所列事項及公共利益之
    維護，認以緩起訴為適當者，得定1年以上3年以下之緩起訴
    期間為緩起訴處分，其期間自緩起訴處分確定之日起算；又
    被告於緩起訴期間內，有下列情形之一者，檢察官得依職權
    或依告訴人之聲請撤銷原處分，繼續偵查或起訴：一於期間
    內故意更犯有期徒刑以上刑之罪，經檢察官提起公訴者；二
    緩起訴前，因故意犯他罪，而在緩起訴期間內受有期徒刑以
    上刑之宣告者；三違背第253條之2第1項各款之應遵守或履
    行事項者，刑事訴訟法第253條之1第1項、第253條之3第1項
    分別定有明文。再酒後駕車經檢察官為緩起訴處分，並命行
    為人向公庫或指定之公益團體、地方自治團體支付一定之支
    額或提供義務勞務者，行為人係履行檢察官為緩起訴處分命
    令，此等命令名義上雖非刑罰，但仍係一種特殊之處遇措施
    ，將造成行為人之財產減少或義務增加，性質上亦屬干預人
    民自由之處分，與刑事制裁無異，實質上則為刑事處罰。且
    被告經檢察官為緩起訴處分者，於緩起訴之猶豫期間內，檢
    察官可對其持續觀察，若認其顯無反省警惕之情或根本欠缺
    反省警惕之能力即符合刑事訴訟法第253條之3第1項所列3款
    情形者，得依職權或依告訴人之聲請，將緩起訴處分撤銷，
    並依法追訴。申言之，在緩起訴處分之猶豫期間內，刑事訴
    追程序仍未終局確定，此與不起訴處分確定後，刑事訴追程
    序終結，檢察官原則上不得就同一行為再行起訴之法律效果
    迥異。則上開行政罰法第26條第2項並未明列「緩起訴處分
    」，自不宜逕自以為緩起訴處分之性質與不起訴處分相同而
    任意擴張解釋，故行政罰法第26條第2項於緩起訴處分並無
    適用之餘地。準此，經檢察官為緩起訴處分之行為，如同時
    違反行政法上義務之規定，因已有刑事處罰，此時行政機關
    若再另為行政裁罰，則無異係一罪二罰。因此參酌行政罰法
    第26條之立法意旨，違反行政法上義務之行為，若同時亦經
    檢察官另為緩起訴處分時，行政機關應不得就同一行為，再
    為與刑罰相類之罰鍰處分。另司法院100年1月20日「交通聲
    明異議案件刑事法與行政罰『一事二罰』爭議協調會」會議
    ：「行為人因酒後駕車之行為，違反刑法第185條之3，經檢
    察官為緩起訴處分，針對行為人同一違反道路交通管理處罰
    條例第35條第1項第1款規定之行為，裁決、監理機關於緩起
    訴處分期間屆滿確定後，再裁罰之；至於行為人已依緩起訴
    處分命令支付公益捐款之數額得扣抵裁定罰鍰數額」之共識
    ，亦已經交通部轉行所屬處罰機關依據辦理，此有交通部
    100年3月28日交路字第100002687號函可參。
  (三)查受處分人不爭執其於前揭時地，酒後駕駛上開普通重型機
    車，經警測其呼氣所含酒精濃度超過每公升0.55毫克而為警
    製單舉發，並經臺灣板橋地方法院檢察署檢察官於99年9月
    15日以99年度速偵字第5929號為緩起訴處分，緩起訴期間為
    1年，且受處分人應於緩起訴處分確定，收受該署檢察內執
    行緩起訴處分命令通知書後2個月內向指定之公益團體、地
    方自治團體支付1萬元（已於100年1月14日履行），而上開
    緩起訴處分並經臺灣高等法院檢察署以99年度上職議字第
    13109號處分書駁回再議，於99年10月5日確定，緩起訴期間
    為1年，自99年10月5日起算，至100年10月4日期滿等情，此
    有臺灣板橋地方法院檢察署檢察官執行緩起訴處分命令通知
    書、臺灣高等法院被告前案紀錄表、臺灣板橋地方法院檢察
    署檢察官99年度速偵字第5929號緩起訴處分書、臺灣高等法
    院99年上職議字第13109號處分書在卷可稽，是受處分人上
    揭違規事實應堪認定，且受處分人現仍在緩起訴期間內。而
    受處分人現既仍於緩起訴之1年猶豫期間內，最終是否會被
    檢察官提起公訴，仍懸而未定，檢察官仍得依職權，撤銷緩
    起訴處分，受處分人尚有受刑事追訴處罰之可能，是受處分
    人之緩起訴處分期間於100年10月4日始屆滿，於此之前，刑
    事追訴程序尚未終局確定，原處分機關於100年3月1日裁處
    受處分人罰鍰4萬5,000元，與行政罰法第26條第1項前段、
    第2項之規定有違，是處分機關所為罰鍰之處分，應予撤銷
    。至上開緩起訴處分公益捐款金額低於違反道路交通管理事
    件統一裁罰基準表所訂最低額，原處分機關就其不足部分，
    得依道路交通管理處罰條例第35條第8項規定，另行裁處受
    處分人繳納不足最低罰鍰部分，惟仍應俟上開緩起訴猶豫期
    間屆滿，該緩起訴處分未經撤銷，始得另行裁處，附此敘明
    （參照臺灣高等法院暨所屬法院98年法律座談會刑事類第24
    號提案）。
  (四)另按道路交通管理處罰條例第68條業於94年12月14日修正，
    並自95年3月1日施行，修正前之道路交通管理處罰條例第68
    條規定：「汽車駕駛人，因違反本條例及道路交通安全規則
    之規定，受吊扣或吊銷駕駛執照處分時，吊扣或吊銷其持有
    各級車類之駕駛執照」；修正後之道路交通管理處罰條例第
    68條規定：「汽車駕駛人，因違反本條例及道路交通安全規
    則之規定，受吊銷駕駛執照處分時，吊銷其持有各級車類之
    駕駛執照」；其原提案修正條文為：「汽、機車駕駛人，因
    違反本條例及道路交通安全規則之規定，受吊扣或吊銷駕駛
    執照處分時，吊扣或吊銷其違法或違規當時所駕駛車輛之駕
    駛執照」；其立法理由略以：「原條文將違法或違規駕駛人
    所持有各級車類之駕駛執照一併吊扣或吊銷，失之過酷，影
    響人民工作及生活甚鉅，爰修正之」等語，其立法意旨在於
    違規行為對道路交通秩序之維持及道路交通安全已生較大之
    影響，故規定吊扣或吊銷其持有各級車類之駕駛執照，以限
    制其繼續駕車行駛道路之權利，此屬駕駛行為之限制，並不
    因所持駕駛執照種類不同而有所差異。則參諸上開立法理由
    及立法經過，行為人有道路交通管理處罰條例第35條第1項
    第1款所規定之違規行為，須吊扣駕駛執照時，僅能吊扣行
    為人違法或違規當時駕駛車輛所憑之駕駛執照，不得再吊扣
    行為人所持有、與駕駛違規車輛無關之其他各級車類駕駛執
    照。故依修正後之規定意旨，駕駛普通重型機車違規，僅得
    吊扣普通重型機車駕駛執照，不得再吊扣行為人所持有、與
    駕駛違規車輛無關之其他各級車類駕駛執照。
  (五)而本件受處分人係酒後駕駛重型機車，酒測值達每公升0.59
    毫克，已超過規定標準之情形下，違規事證固屬明確。惟修
    正後之道路交通管理處罰條例第68條規定既將「吊扣」等字
    刪除，駕駛人受吊扣駕駛執照處分時，自不再吊扣其持有各
    級車類之駕駛執照，已如上述，則原處分機關於作成吊扣駕
    駛執照處分時，應就行為人所應吊扣之駕駛執照種類予以限
    定，始符合依法行政原則。受處分人依法所受之處分應為限
    制其駕駛普通重型機車之權利，是原處分機關自應吊扣其普
    通重型機車駕駛執照，然原處分機關並未依受處分人遭查獲
    酒駕時所駕駛車輛種類載明吊扣何種類級駕駛執照，容係有
    瑕疵，而本件違規行為僅單一，系爭裁決書主文，既有上開
    不當，自應由本院撤銷原處分，自為適法處分。
五、原處分機關認受處分人有系爭酒後駕車違規事實，而依道路
    交通管理處罰條例第35條第1項第1款規定，以系爭裁決書為
    上開之處罰，固非無見，然系爭裁決書既有就受處分人系爭
    酒後駕車行為再裁處罰鍰之一事不二罰之不適法處分及主文
    記載之瑕疵，自應由本院撤銷系爭裁決書，另為主文第二項
    所示之處分，以資適法。
六、據上論斷，應依道路交通案件處理辦法第19條前段之規定，
    裁定如主文。
中    華    民    國   100    年    5     月    13    日
                              交通法庭法  官  陳慧萍
以上正本證明與原本無異
如不服本裁定應於送達後5日內向本院提出抗告狀
                                      書記官  黃慧怡
中    華    民    國   100    年    5     月    13    日